【裁判字號】    89,台上,6247
【裁判日期】    891019
【裁判案由】    業務過失致死
【裁判全文】
最高法院刑事判決                              八十九年度台上字第六二四七號
    上  訴  人  甲○○
右上訴人因業務過失致死案件，不服台灣高等法院中華民國八十七年八月二十七日第
二審判決（八十七年度交上訴字第一○九號，起訴案號：台灣桃園地方法院檢察署八
十六年度偵字第一二○三五號），提起上訴，本院判決如左：
    主  文
原判決撤銷，發回台灣高等法院。
    理  由
本件原判決認定上訴人甲○○明知其未考領大貨車駕駛執照，竟受僱於通有利交通公
司擔任司機，以駕駛大貨車運貨為業，係從事駕駛業務之人，民國八十六年四月二十
四日上午十一時許，駕駛車號ＴＪ－八三二號營業大貨車，欲至桃園市區卸貨，沿桃
園縣龜山鄉○○路由台北往桃園市方向行駛，途經該路三九八號前（即台灣台北監獄
前），本應注意駕車超越前車時，應於前車左側保持半公尺以上之間隔超越，且依當
時道路無缺陷、障礙物、視距良好，並無不能注意之情事，竟疏未注意，貿然自左側
超越同向前方由被害人劉寶森所騎乘之車號ＱＡＸ－○五一號輕型機車，因未保持適
當之超車間隔，大貨車右側油箱護欄擦撞劉寶森所騎乘之機車，致劉寶森重心不穩摔
倒在地，頭部遭大貨車右後車輪輾壓，致劉寶森受有頭顱破裂等傷害，當場死亡等情
。因而維持第一審論處上訴人以從事業務之人，因業務上之過失致人於死罪刑之判決
，駁回上訴人在第二審之上訴，固非無見。
惟查：對於未發覺之罪自首而受裁判者，減輕其刑，刑法第六十二條前段定有明文。
所謂未發覺係指有偵查犯罪職權之公務員，不知有犯罪事實，或雖知有犯罪事實，而
不知犯罪人為何人者，均屬之。原判決認上訴人之本件犯行不符合自首之要件，無非
以處理警員即證人常孝國於一審法院調查時曾證稱：伊接獲勤務台通報，至現場調查
並找尋肇事者，上訴人才說他係司機，本件死亡車禍肇事者係伊主動發覺，不是上訴
人先向伊坦認犯行等語及證人即案發當日於警局勤務台值勤之警員盧國祥亦於一審法
院調查時到庭證稱：當天伊係從上午九時至下午九時止，在報案勤務台值勤，伊接獲
一名男子報案稱在該處發生車禍，伊立刻請派出所前往處理，報案者未留下姓名、地
址，也未說明係何人肇事等語，足徵證人詹添福所證：上訴人要求伊報警，伊有向警
員表明係卡車助手云云之證詞，顯係事後迴護之詞，不足採信，資為其論據（見原判
決事實及理由欄二(三)）。然證人常孝國所製作附卷之道路交通事故調查報告表上之報
案人欄，已記明本件車禍報案人係肇事駕駛人之上訴人（見相驗卷第八頁反面），則
證人常孝國係根據何資料而為此記載，攸關上訴人是否自首，即有再詳予查明之必要
。又證人常孝國於一審法院調查時雖結證稱：本件是伊主動去發現的，不是上訴人跟
伊說的等語（見一審卷第四十五頁反面），但其同時亦證稱：「我發現是死亡車禍，
就找肇事者，被告就出現了，他說人家叫他下車的，說撞到人了。」、「我問貨車司
機是何人，被告他才說是他。」等語（見一審卷第四十五頁、四十六頁），可見在上
訴人坦承其為本件車禍肇事人前，證人常孝國似尚不知上訴人為本件業務過失致死案
之犯罪人，則斯時上訴人主動向該警員表明其係肇事者，並配合調查及接受裁判，能
否謂無自首之適用，亦非無再行探求審酌之餘地。上訴意旨執以指摘原判決不當，為
有理由，應認原判決有撤銷發回更審之原因。
據上論結，應依刑事訴訟法第三百九十七條、第四百零一條，判決如主文。
中      華      民      國    八十九    年      十      月     十九     日
                              最高法院刑事第十二庭
                                  審判長法官  陳  炳  煌
                                        法官  陳  正  庸
                                        法官  陳  世  雄
                                        法官  徐  文  亮
                                        法官  吳  信  銘
      右正本證明與原本無異
                                              書  記  官
中      華      民      國    八十九    年      十      月    二十五    日


司法院資訊處製作；財團法人民間司法改革基金會備份。
